臺灣高等法院臺中分院民事裁定　九十三年度家抗字第五號
　　抗告人　乙○○
右抗告人因選定監護人事件，對於民國九十二年十一月二十五日台灣彰化地方法院九
十二年度監字第三二號所為裁定提起抗告，本院裁定如下：
      主    文
原裁定廢棄，發回臺灣彰化地方法院。
      理    由
一、抗告人於原法院聲請意旨略以：抗告人乙○○為禁治產人甲○○之叔父，甲○○
　　於民國九十二年一月二日因車禍而罹患多重障礙（植物人），業經台灣彰化地方
　　法院以九十二年度禁字第五○號裁定宣告為禁治產人，而甲○○於五十六年六月
　　二十七日與李緞離婚後即未再婚，其生父謝郁亦已亡故，而其繼母謝林彩霞則於
　　生父謝郁亡故後改嫁另組家庭，並改名為王林彩霞，實無依法為甲○○行使權利
　　及護養療治其身體，又甲○○之祖父母均已過世，其亦為獨立之戶長而無法定之
　　家長可任監護人，故無民法第一千一百十一條第一項所定之人可為甲○○之監護
　　人，經親屬會議會員三親等內旁系血親尊親屬乙○○、四親等內同輩血親謝阿菜
　　、謝秀枝、謝秀治、謝秀挨、謝式彰六人召開親屬會議，決議由謝文傑之叔父乙
　　○○擔任甲○○之監護人，爰聲請選定乙○○為甲○○之監護人等語。原法院以
　　禁治產人甲○○之母謝林彩霞（已改名王林彩霞）雖已改嫁，但並無不能監護之
　　情形，又抗告人雖主張謝林彩霞為甲○○之繼母，惟據其提出之戶籍謄本，甲○
　　○之母記載為謝林彩霞，且亦無其他證據足資證明謝林彩霞確實為甲○○之繼母
　　，或其母謝林彩霞有不能監護之情形，是抗告人固召開親屬會議決議由乙○○擔
　　任甲○○之監護人，惟甲○○之母謝林彩霞實為民法第一千一百十一條第一項所
　　規定之第二順序法定監護人，故謝林彩霞依法當然為禁治產人甲○○之法定監護
　　人，而無選定監護人之必要，駁回其聲請。
二、抗告意旨略以：相對人甲○○之電子戶籍謄本上固記載王林彩霞為其母，但觀諸
    抗告人另向彰化縣鹿港鎮戶政事務所申領以謝文傑之父謝郁為戶長之日據時代手
    抄謄本記載，相對人甲○○之生母實為謝許瓊，但因謝許瓊死於昭和十三年
    間，相對人之父乃再娶王林彩霞為妻，故相對人甲○○與王林彩霞之間，在法律
    上僅為直系姻親之關係，要非民法第一千一百十一條第一項第二款所稱之父「母
    」。訴外人王林彩霞於相對人甲○○之父謝郁死後，於民國四十四年五月一日與
    訴外人王海元結婚，並變更戶籍改冠夫姓王，訴外人王林彩霞與甲○○間，已無
    任何親屬關係，長達四十年間未相處，甚且王林彩霞已高齡八十，其生活起居尚
    須仰賴他人照料，無能力再任相對人之監護人，原審未加詳查，遽認抗告人無選
    任監護人之必要，駁回抗告人之聲請，於法不合云云。
三、按禁治產人之監護人，依左列順序定之：一、配偶；二、父母；三、與禁治產同
    居之祖父母；四、家長；五、後死之父或母以遺囑指定之人。不能依前項規定定
    其監護人時，由法院徵求親屬會議之意見選定之。民法一千一百十一條定有明文
    。本件原法院雖以甲○○既已有母可為法定順序之監護人，即無選定監護人之必
    要，而駁回抗告人之聲請，然依抗告人所提出之彰化縣鹿港鎮戶政事務所日據時
    代手抄謄本記載相對人甲○○之生母為謝許瓊，核與現今之戶籍謄本記載王林
    彩霞為甲○○之母並不相符，究王林彩霞是否為甲○○之母？或僅係姻親關係，
    現今之戶籍謄本之記載是否有誤？原審法院未進一步查明，遽認定王林彩霞為甲
    ○○之母，尚嫌速斷，抗告意旨指摘原裁定不當為有理由，本院認有發回查明之
    必要，爰將原裁廢棄，發回原法院就近調查，另為適法之裁定。
據上論結，本件抗告為有理由，裁定如主文。
中　　　華　　　民　　　國　　九十三　　年　　　一　　　月　　 三十　　 日
~B1民事第三庭審判長法　官　陳照德
~B2　　　　　　　　法　官　曾謀貴
~B3　　　　　　　　法　官　蔡王金全
右為正本係照原本作成。
本件得依民事訴訟法第四百八十六條第四項再抗告。如提起再抗告者應於裁定送達後
十日內向本院提出抗告理由狀（須按照他造人數附具繕本）並繳納抗告裁判費新台幣
壹仟元，同時委任律師或具有律師資格之關係人為代理人。（條文附註於後）
~B 　 　　　　　　書記官　阮正枝
中　　　華　　　民　　　國　　九十三　　年　　　二　　　月　　　二　　　日
附註：
民事訴訟法第四百八十六條
  抗告，除別有規定外，由直接上級法院裁定。
　抗告法院之裁定，以抗告不合法而駁回者，不得再為抗告；但得向原法院提出異議
　。
  前項異議，準用第四百八十四條第二項及第三項之規定。
　除前二項之情形外，對於抗告法院之裁定再為抗告，僅得以其適用法規顯有錯誤為
　理由，並經原法院之許可者為限。
  前項許可，以原裁定所涉及之法律見解具有原則上之重要性者為限。
　第四百三十六條之三第三項、第四項及第四百三十六條之六之規定，於第四項之抗
　告準用之。
民事訴訟法第四百九十五條之一第二項                                                                        Ｙ
　第四百三十六條之二第一項之逕向最高法院抗告、第四百八十六條第四項之再為抗
　告，準用第三編第二章之規定。
民事訴訟法第四百六十六條之一                                                                       Ｙ
　對於第二審判決上訴，上訴人應委任律師為訴訟代理人。但上訴人或其法定代理人
　具有律師資格者，不在此限。
　上訴人之配偶、三親等內之血親、二親等內之姻親，或上訴人為法人、中央或地方
　機關時，其所屬專任人員具有律師資格並經法院認為適當者，亦得為第三審訴訟代
　理人。
  第一項但書及第二項情形，應於提起上訴或委任時釋明之。
　上訴人未依第一項、第二項規定委任訴訟代理人，或雖依第二項委任，法院認為不
　適當者，第二審法院應定期先命補正。逾期未補正亦未依第四百六十六條之二為聲
　請者，第二審法院應以上訴不合法裁定駁回之。
　　　　　　　　　　　　　　　　　　　　　　　　　　　　　　　　　　　　Ｙ
